最　高　行　政　法　院　判　決
　　　　　　　　　　　　　　　　　　 96年度判字第01092號
上　訴　人　正楙貿易有限公司
代　表　人　甲○○
被 上訴 人　財政部高雄關稅局
代　表　人　游朝順
上列當事人間因進口貨物核定稅則號別事件，上訴人對於中華民
國94年11月17日高雄高等行政法院93年度訴字第741號判決，提
起上訴，本院判決如下：
　　主  文
上訴駁回。
上訴審訴訟費用由上訴人負擔。
　　理  由
一、本件上訴人委由太平報關股份有限公司，於民國（下同）92
    年7月28日向被上訴人所屬前鎮分局報運自日本進口中國大
    陸產製之STRAW WRAPPING PAPER 24GSM SIZE：27MM×5500M
    乙批（進口報單第BC／DA／92／H840／0602號），原申報進
    口稅則號別為第4811．90．99號，稅率3.1％，輸入規定為
    空白，電腦核定以C3方式通關。嗣經前鎮分局派員查驗結果
    ，來貨與原申報相符，驗貨員並於報單正面加註未塗佈、未
    印刷，並將寬幅更正為27mm。案經被上訴人審核結果，就來
    貨貨名及尺寸，參據國際商品統一分類制度註解（以下簡稱
    H．S註解），改列進口稅則號別為第4823．90．90號，稅率
    4％，輸入規定為「MWO（註：大陸物品不准進口）」。惟上
    訴人主張來貨為捲菸紙，供吸管包裝用途，應歸列稅則號別
    第4813．20．00號，屬准許進口貨品。而被上訴人則因對來
    貨是否屬准許輸入項目，尚有疑義，乃依財政部關稅總局92
    年3月26日台總政徵字第0920600958號函意旨，准依行為時
    關稅法第14條（現行關稅法第18條）第3項第3款規定先行押
    款放行。嗣被上訴人經查核結果，仍維持原核列稅號，並以
    押款抵繳稅款及貨價。上訴人不服，遂循序提起行政訴訟。
二、本件上訴人在原審起訴意旨略以：上訴人將作為吸管用之捲
    菸紙申報稅號第4811．90．99號方式進口，詎被上訴人以H.
    S.註解、「CNS」國家標準等，認定系爭進口貨物應歸列稅
    號為第4823．90．99號，輸入規定為「MWO」。惟經上訴人
    調閱被上訴人送請經濟部標準檢驗局化驗之試驗紀錄表，送
    鑑之品名為「捲菸紙」，其中除「抗張強度」1項，其餘各
    項數據均符合CNS標準，被上訴人即據此數據認系爭進口貨
    物非「捲菸紙」。然被上訴人送鑑之貨品是否確為捲菸紙？
    是否可僅憑抗張強度不符規定，即可逕予認定系爭進口貨物
    為非「捲菸紙」﹖另進口之捲菸紙是否均須符合CNS標準？
    CNS標準是否為輸入簽審規定？報關時是否均需申報用途？
    其法律依據各為何？又市面上亦有其他廠商進口與上訴人相
    同紙張，然被上訴人均准其他廠商以捲菸紙申報進口，惟被
    上訴人是否對所有進口捲菸紙均送鑑定有否符合「CNS」標
    準？是否均有查明進口作何用途後，再作稅則歸類？且臺灣
    菸酒公司捲菸紙之招標規格，其抗張強度亦與CNS有所不符
    ，何以被上訴人均准其進口？次查被上訴人命上訴人押款抵
    繳稅款及貨價之行為，已屬沒入之行為，惟被上訴人並未依
    行政程序法第92條、96條、100條及行為時（下同）海關緝
    私條例第37條及第46條之規定，作成書面行政處分並送達予
    上訴人，顯不合法。另上訴人依行政程序法第46條之規定，
    於93年9月13日向被上訴人申請閱卷，被上訴人竟駁回上訴
    人之申請，至同年月21日再次申請始獲被上訴人同意，更顯
    見被上訴人曲解法令、罔顧人民權益。是原處分及訴願決定
    均應撤銷等語。
三、被上訴人則以：本件系爭進口貨物經被上訴人函請財政部關
    稅總局稅則處釋覆：「本件貨品為未塗佈、未印刷之成捲紙
    ，其規格為27MM×5500M，供包裝吸管用，宜歸列稅則第482
    3．90．90．1215號」。又查系爭進口貨物原申報貨名及查
    驗結果，均為供包裝吸管用紙，而非捲菸紙。為昭慎重，乃
    檢具來貨貨樣連同相關文件函請經濟部標準檢驗局鑑定。經
    鑑定結果，系爭進口貨物非屬捲菸紙，而為原申報之STRAW
    WRAPPING PAPER，被上訴人將之核列稅則號別為第4823．90
    ．90號，應屬妥適。另查本件相同來貨或其他案外人進口相
    同貨品，縱曾有核列其他稅號屬實，亦屬該項核列稅則正確
    與否之問題，依本院70年度判字第629號判決意旨，縱以往
    相同貨品有不同之稅則號別分類，然對本件稅則號別之核定
    亦無拘束力。至上訴人復以臺灣菸酒公司捲菸紙之招標規格
    ，其抗張強度亦與CNS有所不符乙節，縱上訴人所稱屬實，
    仍屬該公司對其貨品認定之問題，要與本件無涉。另被上訴
    人係依據關稅法及財政部關稅總局之函釋作成本件處分，並
    非依據海關緝私條例第37條規定予以處分，故無該條例第46
    條規定之適用，上訴人所指顯屬誤解。末查上訴人於93年9
    月13日向被上訴人申請閱覽、複印檢驗報告內容，被上訴人
    因認為檢驗報告屬作成行政決定前之準備文件，故依據行政
    程序法第46條第2項第1款規定，否准其申請；上訴人不服，
    復於同年月21日再度向被上訴人申請，經被上訴人研議結果
    ，認檢驗報告應屬「意思決定作成之基礎事實」，依據行政
    資訊公開辦法第5條第3款但書規定，准其申請。惟上述情節
    ，係屬實體事實外之程序，嗣仍經被上訴人核准，並無侵害
    上訴人之行政救濟權等語，資為抗辯。
四、原審斟酌全辯論意旨及調查證據之結果，以：按海關進口稅
    則號別第4811．90．99號為「其他紙、紙板、纖維素及纖維
    素紙，第4803、4809或4810節所述者除外。」第二欄稅率3.
    1％，輸入規定空白；另進口稅則號別第4813．20．00號為
    「捲菸紙，寬度不超過五公分之成捲者。」第二欄稅為4％
    ，輸入規定空白；另進口稅則號別第四4823．90．90號為「
    其他切成一定尺寸或形狀之紙、紙板、纖維素胎及纖維素紙
    ，未塗佈。」第二欄稅率4％，輸入規定為「MWO」。其次，
    海關對進口貨品稅則號別之分類，除依據進口稅則之類、章
    及其註、各號別之貨名及解釋準則之規定外，並得參據關稅
    合作理事會編篡之「國際商品統一分類制度註解」（H‧S註
    解）及其他有關文件辦理。另H‧S註解第4813節有關「捲菸
    紙」之註解為：「本節涵蓋所有之捲菸紙（包括填塞、包裝
    紙及外包紙之用於過濾體，分別組合濾嘴與香菸者），無關
    於其尺寸或形式。．．．捲菸紙，通常有羅紋或水印，為高
    品質（常以麻或破麻布紙漿所製），雖薄但有相當強度，．
    ．．。」可知，捲菸紙之條件為使用於香菸之填塞、包裝紙
    及外包紙之用於過濾體，分別組合濾嘴與香菸，其厚度雖薄
    ，但為高品質且具有相當強度之特種紙類，故通常有羅紋或
    水印，以增加其抗張強度。上訴人雖主張系爭來貨確為「捲
    菸紙」，惟查本件系爭來貨為未塗佈、未印刷之大陸產製
    STRAW WRAPPING PAPER 24GSM SIZE：27MM×5500M，呈捲筒
    狀，依稅則第四十八章註七（甲）：「第4811．．．節僅適
    用於下述之紙、紙板、纖維素胎及纖維素紙：（一）成條或
    捲筒，其寬度超過十五公分者，．．．」之註釋，則系爭來
    貨為呈捲筒之吸管包裝紙，寬度為27mm，小於15公分，依上
    開章註規定，自無稅則第4811．90．99（或90）之適用。至
    系爭來貨究竟是否為「捲菸紙」及應歸列何項稅號，因有疑
    義，經被上訴人向財政部關稅總局稅則處請求闡釋，該處則
    函覆：「本件貨品為未塗佈、未印刷之成捲紙，其規格為27
    mm×5500m，供包裝吸管用，宜歸列稅則第4823．90．90．1
    25號。」又被上訴人為昭慎重，乃再檢具系爭進口貨物樣本
    等函請經濟部標準檢驗局鑑定結果，來貨尺度為27.5mm×55
    00m，抗張強度僅有1.18kg/15mm，遠低於中國國家標準（CN
    S2304）「捲菸紙盤」每盤長度為6000m及抗張強度平均值為
    1.40kg/15mm，個別值為1.25kg/15mm之最低值，核與捲菸紙
    規格有間，基此以觀，系爭進口貨物之抗張強度既遠低於中
    國國家標準（CNS）「捲菸紙盤」抗張強度之標準，則上訴
    人堅稱系爭進口貨物為捲菸紙，已不無疑問；且參據H．S註
    解，稅則第4813節之註解：「本節涵蓋所有之捲菸紙（包括
    填塞、包裝紙及外包裝紙之用於過濾體，分別組合濾嘴與香
    菸者），無關於其尺寸或形式。．．．」，亦即該節所稱「
    捲菸紙」之條件，必須是使用於香菸之填塞、包裝紙及外包
    裝紙之用於過濾體，分別組合濾嘴與香菸者，始有該節之適
    用。惟本件系爭來貨原申報貨名為STRAW WRAPPING PAPER（
    包裝吸管用紙），經被上訴人查驗結果，系爭進口貨物確為
    供包裝吸管使用，上訴人亦未予爭執。再參前揭H．S註解稅
    則第4813節有關「捲菸紙」之註解，則系爭進口貨物顯無稅
    則號別第4813節之適用。抑且，系爭進口貨物既非捲菸紙，
    自亦不宜核列稅則號別為第4813．20．00號。基此，被上訴
    人將系爭進口貨物改列為稅則第4823．90．90號項下，按稅
    率4％核課及輸入規定「MWO」辦理，尚屬妥適。至上訴人稱
    有其他廠商進口與上訴人相同紙張，被上訴人亦准予以捲菸
    紙進口，及臺灣菸酒公司捲菸紙之招標規格，其抗張強度亦
    與CNS有所不符乙節，惟其他廠商進口之吸管包裝用紙，是
    否與系爭進口貨物全然相同，上訴人並未舉出驗證之相關資
    料，自難全以採信；退一步言，縱上訴人所述屬實，依本院
    70年度判字第629號判決意旨，其他廠商相同貨品進口縱有
    不同之稅則分類，對本件稅則號別之核定，亦無拘束力。至
    臺灣菸酒公司捲菸紙之招標規格，其抗張強度是否與CNS有
    所不符，仍屬該公司對其貨品認定之問題，要與本件無涉，
    自不在審究之列。又進口之捲菸紙固非必須符合CNS標準，
    輸入簽審規定亦無CNS標準，報關時亦非必須申報用途，惟
    對於進口貨品稅則號別之認定，倘有疑義，自仍應依據來貨
    之實際用途、貨物之外觀、性狀，並參據有關之文獻、資料
    ，而為客觀合理之判斷，不應僅以上訴人主觀上之認識，認
    系爭貨物為捲菸紙，即排除其他客觀存在事實而置之不論，
    是上訴人上開所述，委不足採。又系爭來貨之輸入規定為「
    MWO」，歸屬為不准輸入之大陸物品，按規定本應予退運，
    惟因上訴人急需提用而申請押放，被上訴人乃准依財政部關
    稅總局92年3月26日台總政徵字第0920600958號函意旨，准
    先押款放行，嗣經查核結果屬不准輸入項目，乃依財政部70
    年12月14日（70）台財關第24999號函、關稅法第14條第3項
    ，以上訴人所押款項抵繳稅款及貨價。又被上訴人為上開處
    分，既非依據海關緝私條例第37條規定對上訴人所為罰鍰之
    處分，故無該條例第46條規定之適用，則上訴人稱其未收到
    處分書，被上訴人未遵守行政程序法第92條、第96條及第10
    0條規定，均屬誤解。又本件稅款繳納證貨名欄之稅號仍為
    第4811．90．99．004號，係電腦系統設計問題，核發之稅
    單雖仍列原報單稅則號碼，惟電腦押款檔之稅則號碼已更正
    為第4823．90．90．125號之正確稅號，是被上訴人就本件
    系爭來貨應繳稅款及貨價之認定，均不影響上訴人之權益，
    併予敘明等語。資為其判決之論據。
五、本院按：Ｈ．Ｓ註解第4813節有關「捲菸紙」之註解為：「
    本節涵蓋所有之捲菸紙（包括填塞、包裝紙及外包紙之用於
    過濾體，分別組合濾嘴與香菸者），無關於其尺寸或形式。
    ．．．捲菸紙，通常有羅紋或水印，為高品質（常以麻或破
    麻布紙漿所製），雖薄但有相當強度，．．．。」，可知捲
    菸紙之條件為使用於香菸之填塞、包裝紙及外包紙之用於過
    濾體，分別組合濾嘴與香菸，其厚度雖薄，但為高品質且具
    有相當強度之特種紙類，通常有羅紋或水印，以增加其抗張
    強度。故依上開註解，進口物之用途及其所具之特性、品質
    （例如紙張之強度）自為判斷稅則號別之重要依據。故上訴
    意旨謂：原審既認進口之捲菸紙固非必須符合CNS標準，輸
    入簽審規定亦無CNS標準，報關時亦非必須申報用途，惟仍
    係以系爭貨品是否合於CNS標準而為判斷，顯有判決理由矛
    盾之違誤云云，尚屬誤解而無足取。次查本件系爭貨物上所
    標示之貨名為「STRAW WRAPPING PAPER」（包裝吸管用紙）
    ，有該貨物之英文標示附原處分卷可稽；且上訴人自本件復
    查、訴願及審理各階段，均陳稱系爭貨物是要進口供包裝吸
    管或牙籤用途，有復查申請書、訴願書在卷可稽，則依本件
    來貨標示貨名及其實際用途，均係用於包裝吸管及牙籤，而
    非用於捲菸紙使用，已甚明確，顯然與Ｈ．Ｓ註解第4813節
    有關「捲菸紙」之註解所載之使用於香菸之填塞、包裝紙及
    外包紙之用於過濾體，分別組合濾嘴與香菸者有間。又被上
    訴人將與本件進口貨物，送請經濟部標準檢驗局檢驗結果，
    該紙類之抗張強度遠低於中國國家標準（ＣＮＳ）「捲菸紙
    盤」之抗張強度平均值及個別值，此有鑑定報告在卷為憑等
    情，業經原判決敘明所憑之證據及得心證之事由甚詳，據以
    認定本案進口物品應歸類於4823‧90‧90號，經核與證據或
    經驗法則尚無違，與Ｈ．Ｓ註解第4813節有關「捲菸紙」之
    註解所列判斷標準亦無悖。上訴意旨猶以：海關進口稅則解
    釋準則之貨品分類原則辦法中，皆以貨品之特性作為稅則歸
    列之依據，並無以貨品之用途作為稅則歸列，且海關進口稅
    則進出貨物分類表中並無規範須符合CNS標準及抗張強度之
    法源，原判決認定本件進口物品非屬捲煙紙，顯乏根據。本
    件進口貨品完全符合H.S註解稅則第4813節之規定云云，加
    以爭執，依上開說明，尚屬誤解而不足採。次查上訴人主張
    我國境內所有之吸管包裝紙均係由捲煙紙製成，進口報關時
    均申報為捲菸紙乙節，並未提出任何實證加以證明，尚嫌無
    據而無從採信。綜上；原審斟酌全辯論意旨及調查證據之結
    果，將原決定及原處分均予維持，駁回上訴人之訴，核無違
    誤。上訴論旨，指摘原判決違誤，求予廢棄，難認有理由，
    應予駁回。
六、據上論結，本件上訴為無理由，爰依行政訴訟法第255條第1
    項、第98條第3項前段，判決如主文。
中　　華　　民　　國　　96　　年　　6　　 月　　22　　日
                  第一庭審判長法  官　高　啟　燦
                              法  官  林  茂  權
                              法  官  黃　璽　君
                              法  官　廖　宏　明
                              法  官　楊　惠　欽
以  上  正  本  證  明  與  原  本  無  異
中　　華　　民　　國　　96　　年　　6　　 月　　22　　日
　　　　　　　　　　　　　　　書記官　彭　秀　玲
